臺灣高雄地方法院刑事判決　　　　　　 100年度易緝字第44號
公　訴　人　臺灣高雄地方法院檢察署檢察官
被　　　告　羅承文
上列被告因竊盜案件，經檢察官提起公訴（89年度偵字第20352
號），本院判決如下：
    主  文
羅承文無罪。
    理  由
一、公訴意旨略以：被告羅承文意圖為自己不法之所有，於民國
    89年9 月1 日上午某時，在臺南市○○路旁，竊取李振茂所
    有停放於該處之車牌號碼U5-18 號（起訴書誤載為U5-8號）
    半拖車，得手後，於同日13時許，拖運回高雄市○○區○○
    路，將此一市價約新臺幣（下同）45萬元之半拖車，以16萬
    元之顯不相當價格出售予郭清安（已歿而另經檢察官為不起
    訴處分確定），旋由郭清安將該贓物送至高雄縣仁武鄉（現
    已改制為高雄市仁武區○○○○路75號協興汽車修車廠，委
    由不知情之郭桐坊整修拖車板台等處。嗣於89年9 月6 日21
    時許，李振茂循線在郭桐坊之修車廠發現贓物，報警查獲上
    情。因認被告涉有刑法第320 條第1 項之竊盜罪嫌。
二、按犯罪事實應依證據認定之，無證據不得認定犯罪事實；不
    能證明被告犯罪者，應諭知無罪之判決，刑事訴訟法第154
    條第2 項、第301 條第1 項分別定有明文。又認定不利於被
    告之事實，須依積極證據，苟積極證據不足為不利於被告事
    實之認定時，即應為有利於被告之認定，更不必有何有利之
    證據。事實之認定，應憑證據，如未能發現相當證據，或證
    據不足以證明，自不能以推測或擬制之方法，以為裁判基礎
    。而認定犯罪事實所憑之證據，雖不以直接證據為限，間接
    證據亦包括在內；然而無論直接或間接證據，其為訴訟上之
    證明，須於通常一般之人均不致有所懷疑，而得確信其為真
    實之程度者，始得據為有罪之認定，倘其證明尚未達到此一
    程度，而有合理之懷疑存在時，即應為無罪之判決（最高法
    院30年上字第816 號、40年臺上字第86號、76年臺上字第49
    86號判例參照）。
三、關於證據能力：
    按被告以外之人於審判外之陳述，雖不符刑事訴訟法第159
    條之1 至第159 條之4 之規定，而經當事人於審判程序同意
    作為證據，法院審酌該言詞陳述或書面陳述作成時之情況，
    認為適當者，亦得為證據；當事人、代理人或辯護人於法院
    調查證據時，知有第159 條第1 項不得為證據之情形，而未
    於言詞辯論終結前聲明異議者，視為有前項之同意，刑事訴
    訟法第159 條之5 定有明文。本判決所引用具傳聞性質之各
    項證據資料，業經本院於審判期日依法踐行調查證據程序，
    檢察官、被告就上開證據之證據能力均未爭執，於言詞辯論
    終結前亦未聲明異議，復查無依法應排除證據能力之情形，
    依上開規定，應有證據能力。
四、公訴意旨認被告涉有上開竊盜罪嫌，無非以告訴人李振茂之
    指訴，證人郭清安、郭桐坊之證述，贓物領據、車輛買賣同
    意書，資為其論據。訊之被告堅詞否認有何公訴人所指之竊
    盜犯行，辯稱：伊並未竊取李振茂所有之半拖車，亦不認識
    郭清安，伊未曾簽立車輛買賣同意書將上開半拖車轉賣給郭
    清安，本件竊盜犯行並非伊所為等語。經查：
  (一)證人即告訴人李振茂於警詢時雖證稱：伊於89年9 月1 日早
    上8 時許，發現伊停在臺南市○○路的半拖車U5-18 號被竊
    ，當時伊有向警方報案；嗣於89年9 月6 日，伊同事在仁武
    鄉○○村○○○路75號協興汽車修理廠修車時，發現伊被竊
    之半拖車，聯絡伊前往指認，伊確認在郭桐坊修車廠內之半
    拖車係伊所有失竊之半拖車無訛等語（警卷第3 至4 頁），
    惟李振茂於發現其上開半拖車遭竊之89年9 月1 日，並未向
    臺南市政府警察局第五分局開元派出所報案，故無製作警詢
    筆錄，亦無調閱監視錄影畫面等情，業經本院函詢臺南市政
    府警察局第五分局明確，有該局100 年1 月23日南市警五偵
    字第1000000100號函文1 紙在卷可稽（本院審易緝卷第55頁
    ），核與卷附車籍作業系統- 查詢認可資料（警卷第23頁）
    所示：迄89年9 月6 日止，上開拖車並無失竊紀錄等情相符
    。足證證人李振茂並未親自見聞上開半拖車之失竊過程，是
    證人李振茂前揭證詞，充其量僅能證明事後如何查獲該半拖
    車之經過，然無法證明竊取該半拖車者為何人甚明。
  (二)而上開車號U5-18 號半拖車，係於89年9 月1 日16時30分許
    ，由郭清安駕駛曳引車載運至郭桐坊負責之協興汽車修理廠
    內，郭清安並委託不知情之郭桐坊以1 萬元之代價修理該半
    拖車乙節，業據證人郭桐坊於警詢中證述明確（警卷第5 至
    6 頁），核與證人郭清安於警詢、偵訊中證述之情節相符（
    警卷第1 至2 頁、偵卷第24頁），此部分之事實固堪認定。
    又證人郭清安於警詢、偵查中雖證稱：警方在協興汽車修理
    廠查獲之李振茂所有車號U5-18 號半拖車，係伊於89年9 月
    1 日13時許，在高雄市○○區○○路邊空地，向綽號阿文者
    以16萬元購得，該車因無車籍資料，故價錢較低，有車籍資
    料者要多4 萬元；該綽號阿文者詳名羅承文，52年9 月24日
    生，身分證字號Ｚ000000000號，呼叫器000000000 號，伊向
    羅承文購買該半拖車，有買賣契約同意書1 份為憑等語（警
    卷第1 至2 頁、偵卷第24頁），並指認羅承文之口卡片（見
    警卷第10頁高雄縣警察局仁武分局指認竊案案犯罪嫌疑人紀
    錄表），惟觀之口卡片所列照片4 張，均經黑白複印、轉貼
    ，影像模糊而無法清晰辨認，與被告羅承文本人之相貌亦難
    謂無差異存在（見本院審易緝卷第21、22頁照片），實難認
    證人郭清安警詢中已為明確之指認；況且，觀之證人郭清安
    提出之卷附車輛買賣同意書1 紙（警卷第11頁），該同意書
    上所載簽訂日期為「89年8 月31日」，與證人郭清安前揭所
    述其向羅承文購買上開半拖車之時間（89年9 月1 日13時許
    ），明顯不符，更難認其上開證詞為可採。
  (三)再者，經本院將卷附車輛買賣同意書上「羅承文」之筆跡（
    下稱甲類筆跡），與被告羅承文當庭及其於國泰世華銀行、
    玉山銀行、合作金庫銀行、彰化第一信用合作社、台北富邦
    銀行、上海商業儲蓄銀行等開戶資料上所寫筆跡（下稱乙類
    筆跡），送請法務部調查局鑑定結果，認甲類筆跡與乙類筆
    跡筆劃特徵不同，有法務部調查局問題文書鑑識實驗室鑑定
    書暨鑑定分析表1 份在卷可稽（見本院審易緝卷第97至100
    頁），復參以上開車輛買賣同意書上留存之「0000000 」號
    固定電話，及證人郭清安前揭所述「000000000 」號呼叫器
    ，經本院函查89年間該等固定電話、呼叫器之使用人資料結
    果，亦均查無證據證明與被告有何關連，此有中華電信高雄
    營運處服務中心查詢客戶資料或提供客戶申請書函覆單暨所
    附用戶資料2 份在卷可憑（見本院卷第9 、32頁及證物袋）
    ，由此，均無法佐證證人郭清安前開證述之真實性。益徵被
    告前揭所辯：本件竊盜犯行並非伊所為等語，應非無稽，堪
    可採信。是以，證人郭清安前開證述，既有重大瑕疵及矛盾
    ，與事實不符，自難以其片面之證述，遽為被告不利之認定
    。
  (四)綜上所述，本件公訴人認被告涉有上開竊盜犯行所憑之證據
    ，尚未達於通常一般之人均不致有所懷疑，而得確信其為真
    實之程度。此外，本院復查無其他積極證據足資證明被告確
    有公訴人所指之竊盜犯行，其犯罪即屬不能證明，參照前開
    說明，不能證明被告犯罪，自應為對其為無罪之諭知。
據上論斷，應依刑事訴訟法第301 條第1 項，判決如主文。
本案經檢察官鄭靜筠到庭執行職務。
中    華    民    國   100    年    7     月    26    日
                  刑事第十一庭  法  官  林韋岑
以上正本證明與原本無異。
如不服本判決應於收受判決後10日內向本院提出上訴書狀，並應
敘述具體理由。其未敘述上訴理由者，應於上訴期間屆滿後20日
內向本院補提理由書(均須按他造當事人之人數附繕本)「切勿逕
送上級法院」。
中    華    民    國   100    年    7     月    26    日
                                書記官  黃旭淑